臺灣高等法院民事裁定　　　　　　　　　100年度抗字第424號
　　抗　告　人　謝煥郎
　　代　理　人　李成功律師
　　相　對　人　安泰商業銀行股份有限公司
　　法定代理人　齊百邁(MAR.
　　代　理　人　何榮源律師
上列當事人間假處分事件，抗告人對於中華民國100年3月4日臺
灣臺北地方法院100年度全字第61號所為裁定提起抗告，本院裁
定如下：
    主      文
抗告駁回。
抗告訴訟費用由抗告人負擔。
    理      由
一、抗告人於原法院聲請及本件抗告意旨略以：伊應第三人亞青
    建設股份有限公司（下稱亞青公司）之董事長汪昌國、董事
    吳伯毅之邀，於96年12月7 日投資亞青公司以第三人毅昌建
    設有限公司（下稱毅昌公司）名義推出在附表所示土地上之
    「東京雙星」建案，並簽立股東投資契約書，伊投資新臺幣
    （下同）2,000萬元，投資期限2年，期滿可分得與股金及股
    利總和4,000萬元等額之「東京雙星」Ａ1棟11樓（61.22 坪
    ）、Ａ2棟11樓（55.31坪）房屋2戶，及編號Ｂ1-62、64之2
    個停車位（下稱系爭房地及停車位），毅昌公司並開立面額
    4,000 萬元、到期日98年12月7日、票號ＡＤ0000000號之本
    票交付伊供作履約保證之用。嗣伊已交付投資金2,000 萬元
    ，為確保上開投資分房、地約定之履行，雙方另簽立土地房
    屋買賣預定契約書2份，其內載明「12期總價款全部付清」
    、「本戶無貸款」等語，相關記載處並蓋「房屋買賣簽約專
    用章毅昌建設有限公司負責人吳伯毅」之章戮，可見伊對毅
    昌公司或兼對汪昌國、吳伯毅、亞青公司，有請求交付東京
    雙星建案完工後之系爭房地、停車位，並請求移轉建物及坐
    落土地所有權之權利。毅昌公司嗣於97年8月5日將「東京雙
    星」建案及該建案所屬如附表所示之建築基地一併信託予相
    對人，並將附表所示土地信託登記為相對人所有。詎於98年
    12月9 日，伊發函禁止毅昌公司將系爭房屋及停車位出售予
    第三人，竟遭覆函否認系爭房地及停車位為伊所有，更否認
    伊有投資之事實，則毅昌公司顯有於建案完成對伊不履約之
    虞。何況伊之前曾應汪昌國與吳伯毅之邀請，投資亞青公司
    另以禾青建設有限公司（下稱禾青公司）名義推案之內湖「
    一期一會」建案（下稱一期一會建案），投資模式與東京雙
    星建案完全相同，於一期一會建案2 年投資期限到期後，汪
    昌國、吳伯毅以律師函通知伊，不僅否認伊投資一期一會建
    案之事實，且汪昌國、吳伯毅竟將先前交付伊之保證本票撤
    銷付款委託；更於99年3月18 日將一期一會建案與中華開發
    銀行終止信託契約，同時將該建案之房地及停車位全部以買
    賣為名義過戶予亞青公司，以達脫產避債之目的，再由亞青
    公司以房地及停車位設定高額抵押向國泰世華商業銀行辦理
    建築融資貸款，致伊無法取得一期一會建案所分得之房地，
    連先前投資一期一會建案之8,000 萬元亦難以追償。本件東
    京雙星建案，汪昌國、吳伯毅及毅昌公司必再次重演隨時終
    止與相對人間之信託關係，迅速脫產至另一公司名下，以規
    避對伊之履約責任；況建商就預售屋之信託實務運作，僅須
    將購買預售屋消費者所繳之購屋款交付予金融業者控管信託
    資金，即可達信託保障之目的，根本毋庸將建案坐落之土地
    以信託登記名義移轉予受託人，可見信託人毅昌公司確有避
    債脫產之嫌。伊於本案訴訟中， 得對相對人主張信託法第6
    條第1 項之訴請撤銷相對人與毅昌公司間信託行為，或確認
    渠等間信託行為係虛偽通謀意思表示而無效，相對人應將其
    與毅昌公司間就系爭土地之信託登記予以塗銷，使土地回復
    為毅昌公司名下，伊本於東京雙星投資書及土地房屋買賣預
    訂契約書得對毅昌公司請求交付系爭房地、停車位及移轉該
    不動產所有權之權利。為防止毅昌公司終止與相對人間之之
    信託關係，擅將東京雙星建案興建之房屋、土地及停車位售
    予他人，致伊日後不能強制執行或甚難執行之虞，爰依民事
    訴訟法第532 條規定，請求准予伊以現金或國泰世華銀行無
    記名可轉讓定存單供擔保後，禁止相對人就其名下所有如附
    表所示之土地為移轉，不得為移轉、讓與、設定負擔、出租
    及其他一切處分行為等語。爰於系爭土地於100年3月10日已
    與其他多筆土地合併為臺北市○○區○○段5 小段49地號，
    抗告人提起抗告後因而聲明：禁止相對人就其名下所有臺北
    市○○區○○段5 小段49地號土地於應有部分210/10,000範
    圍內為移轉、讓與、設定負擔、出租及其他一切處分行為。
    原裁定駁回抗告人之聲請，係以：抗告人不能釋明其對相對
    人有金錢以外之請求，亦不能釋明有何保全執行之必要性及
    急迫性，為其裁判基礎。
二、按債權人就金錢請求以外之請求，欲保全強制執行者，得聲
    請假處分。假處分，非因請求標的之現狀變更，有日後不能
    強制執行，或甚難執行之虞者，不得為之，民事訴訟法第53
    2 條定有明文。而是否有不能或甚難強制執行之虞者，應就
    標的本身客觀判斷，債權人主觀上之疑慮或債務人單純否認
    權利，尚非已足。又債權人就請求及假處分之原因，應釋明
    之，前項釋明如有不足，債權人陳明願供擔保或法院認為適
    當者，法院得定相當之擔保，命供擔保後為假扣押，民事訴
    訟法第533 條第1項本文準用第526條第1項、第2項等規定甚
    明。
三、本件抗告人主張：伊就附表所示土地上毅昌公司興建之東京
    雙星建案房屋Ａ1棟11樓（61.22坪）、Ａ2棟11樓（55.31坪
    ）房屋2戶及編號Ｂ1-62、64之2個停車位，基於投資契約、
    買賣契約書有請求交付及移轉所有權之請求權。詎毅昌公司
    將附表土地信託移轉登記於相對人名下，有違一般建案實務
    之運作，伊得依信託法第6條第1項撤銷相對人與毅昌公司間
    之信託行為，或確認該信託行為因通謀虛偽意思表示而無效
    ，附表所示土地應移轉登記為毅昌公司所有。另基於伊與毅
    昌公司間之前一期一會投資案，可見毅昌公司與信託契約之
    受託人終止信託契約後，同時將該建案房地及停車位以買賣
    為名過戶予亞青公司，旋由亞青公司以房地及停車位設定高
    額抵押，向國泰世華商業銀行辦理建築融資貸款，致伊無法
    取得分得之房地，毅昌公司就本件東京雙星建案亦會採取相
    同模式致伊無法取得分得之房地及停車位，以資說明其對相
    對人聲請本件假處分之請求及原因等情，固據提出股東投資
    契約書及土地房屋買賣預定契約書為憑（原法院卷第25- 67
    頁）。然查：
  (一)依卷附股東投資契約書及土地房屋買賣預定契約書之約定，
    固得見抗告人對毅昌公司有請求交付並移轉系爭房屋、坐落
    基地及停車位之請求權（債權），然上開契約書之當事人均
    為抗告人與毅昌公司，遍觀契約所有條款並無相對人以第三
    人身分負擔義務之約定，則上開契約書僅得拘束抗告人與毅
    昌公司，抗告人僅憑上開股東投資契約書及土地房屋買賣預
    定契約書仍無法釋明其對相對人有任何金錢以外之請求權存
    在。
  (二)抗告人雖主張：相對人與毅昌公司就附表所示土地之信託行
    為，有違一般建案實務；本件假處分之相對人代理人與毅昌
    公司、汪昌國、吳伯毅委任處理事務之律師為同一人，可見
    相對人將來必會協助毅昌公司脫產，故伊得依信託法第6 條
    第1 項撤銷相對人與毅昌公司間之信託行為，或確認該信託
    行為無效之本案訴訟云云。惟查抗告人並未舉出任何證據釋
    明上開信託行為有任何不符一般建築實務之處；至於相對人
    與訴外人毅昌公司、汪昌國、吳伯毅委任相同之律師為代理
    人，更無法看出抗告人所指相對人協助毅昌公司脫產之情，
    自難以抗告人片面主觀臆測，即足認為相對人與毅昌公司間
    信託行為有害及抗告人債權之情形。抗告人一方面主張依信
    託法第6條第1項規定撤銷相對人與毅昌公司間之信託行為，
    或依民法第242 條規定代位毅昌公司主張毅昌公司與相對人
    間之信託行為為無效，即附表所示土地應為毅昌公司所有；
    然探求抗告人之真意，實則預慮相對人與毅昌公司間信託關
    係終止時，相對人將附表所示土地移轉登記返還予毅昌公司
    後，毅昌公司會為脫產行為，故抗告人為保全自己對於毅昌
    公司之債權請求，因而聲請本件假處分，禁止相對人為任何
    處分行為等情，業據其當庭陳明（本院卷第133 頁），益見
    抗告人所陳本件假處分請求及原因事實（撤銷相對人與毅昌
    公司間信託行為或確認無效，故附表所示土地應為毅昌公司
    所有），與其為本件假處分之動機及目的（畏懼相對人將附
    表所示土地移轉成為毅昌公司所有後，毅昌公司為脫產行為
    ，因而聲請禁止相對人為一切處分行為）互相矛盾扜格，而
    無可採。
  (三)抗告人雖執毅昌公司99年1月5日泰榮字第990105號律師函（
    原法院卷第101 -102頁反面），陳稱：毅昌公司明示將來拒
    絕交付伊系爭房地及停車位，以資釋明本件有假處分之原因
    乙節。但查該函件乃毅昌公司委託律師寄發予抗告人者，意
    在釐清抗告人與毅昌公司、吳伯毅間之墊款法律關係，及因
    而衍生之系爭房屋及停車位買賣價金法律性質，既非相對人
    所發，函件內容亦未提及相對人，仍難認為抗告人業已釋明
    其對相對人有金錢以外之請求。
  (四)抗告人另以：毅昌公司會循其前之一期一會建案模式，在終
    止與相對人之信託關係後迅速脫產，以規避其對抗告人所負
    之履約責任，故本件有假處分之原因等情。然一期一會建案
    與本件東京雙星案之當事人、契約內容已不盡相同，是否比
    附援引，已大有疑問；抗告人畏懼毅昌公司為脫產行為，仍
    屬渠等間之糾紛與原因事實，仍無法執以釋明其對相對人有
    聲請假處分之原因及必要性。且查附表所示之土地於97 年8
    月5 日即基於信託關係移轉登記於信託人即相對人名下，有
    土地登記謄本足憑（原法院卷第69-85 頁）。如附表所示土
    地其後與同地段另50、56、64、66、67、69、72等地號，於
    100年3月10日合併為臺北市○○區○○段5小段49 地號，相
    對人就合併後之49地號應有部分依比例換算成為71816/1000
    00，亦有合併後之土地登記謄本可按（本院卷第62-67 頁）
    ，可見附表所示土地並無任何變動。而毅昌公司在附表所示
    土地上興建房屋，乃依其與抗告人間股東投資契約書、土地
    房屋買賣預定書約定所為履行契約內容之開發興建行為，亦
    為抗告人原所知悉並樂見者，則抗告人辯稱：土地現狀因毅
    昌公司興建建物而有所變更云云，亦無足取。
四、綜上所述，抗告人就本件假處分之請求及原因均未予釋明，
    與假屬分之要件有所未合，縱願提供擔保亦無足補釋明之欠
    缺，是其所為本件聲請，為無理由。原法院駁回抗告人之聲
    請，並無不合，抗告人仍執陳詞提起抗告，為無理由，應予
    駁回。
五、據上論結：本件抗告為無理由，依民事訴訟法第495條之1第
    1 項、第449條第1項、第95條、第78條，裁定如主文。
中    華    民    國   100    年    4     月    29    日
                    民事第一庭
                        審判長法  官  張耀彩
                              法  官  丁蓓蓓
                              法  官  林金吾
正本係照原本作成。
本裁定除以適用法規顯有錯誤為理由外，不得再抗告。如提起再
抗告，應於收受後10日內委任律師為代理人向本院提出再抗告狀
。並繳納再抗告費新台幣１千元。
中    華    民    國   100    年    5     月    2     日
                              書記官  張淑芳